臺灣臺中地方法院民事裁定　 94年度再易字第20號
再審原告　　甲○○
　　　　　　　　　　　　號
再審被告　　好品味食品股份有限公司
法定代理人　苟蓉宜
上列當事人間請求損害賠償事件，再審原告對於民國91年8月16
日本院91年度簡上字第164號確定判決，提起再審之訴，本院裁
定如下：
    主    文
再審之訴駁回。
再審訴訟費用由再審原告負擔。
    事實及理由
一、再審原告主張略以：民國（下同）89年3月施工單位力揚營
    造工程公司（下稱力揚公司）欲豎立系爭廣告塔，因受再審
    原告花圃設施所限其大型吊車不易施工，乃商請再審原告拆
    除部分設施以利其進入施工，並以新台幣（下同）10,000元
    作為拆除補償，再審原告於94年4月13日從訴外人古仲遠處
    取得拆除補償新證物，即力揚公司支付憑證與10,000元支票
    （票號：ＢＥ0000000）影本各一份，可證明系爭廣告塔豎
    立完成時間是在89年3月中旬，88年12月24日前系爭廣告塔
    並不存在土地上，原確定判決認定系爭廣告塔於88年12月24
    日前即已完成，且由力揚公司將系爭廣告塔所有權移轉予訴
    外人蘇美松全權處分乙事，於法不合。上開支付憑證及支票
    ，係屬民事訴訟法第496條第1項第13款「當事人發現未經斟
    酌之證物或得使用該證物者」，爰對原確定判決提起再審之
    訴。並聲明：(一)原審判決廢棄；再審被告於原審之訴駁回。
    (二)再審被告應給付再審原告損害賠償金額新台幣244,000元
      。
二、按再審之訴應於30日之不變期間內提起，前項期間自判決確
    定時起算，判決於送達前確定者，自送達時起算；其再審之
    理由發生或知悉在後者，均自知悉時起算，民事訴訟法第
    500條第1、2項定有明文。是提起再審之訴之原因，應於判
    決確定時起，30日之不變期間內提起，如主張其再審理由發
    生或知悉在後者，應就所主張之事實負舉証責任（最高法院
    30年抗字第443號判例意旨參酌）。本件再審原告對本院91
    年度簡上字第164號（下稱原審）確定判決提起再審之訴，
    因該案件之訴訟標的金額為244,000元，依民事訴訟法第436
    條之2規定，乃不得上訴第三審之簡易訴訟程序事件，應於
    判決宣示之日確定，惟該確定判決於91年3月26日送達再審
    原告，有送達證書附於原審卷宗可查，依上開規定，本件再
    審之訴之不變期間應自收受送達確定判決之翌日起算30日，
    亦即91年4月25日為該不變期間之末日，惟再審原告遲至94
    年5月5日，始提起本件再審之訴，此有本件再審聲請狀上所
    蓋之本院收件戳章可參，是再審原告提起本件再審之訴，顯
    已逾民事訴訟法第500條第1項規定之30日不變期間。
三、再審原告雖主張其於94年4月13日從訴外人古仲遠處取得力
    揚公司支付10,000元之支付憑證及支票（票號：ＢＥ000000
    0）影本等新證物，而有民事訴訟法第496條第1項第13款之
    再審事由云云。惟查：再審原告於91年8月2日原審審理時所
    提書狀中業已自承：「一、…因施工當時，施工單位大型吊
    車受被上訴人花圃設施所限，不易施工，乃商請拆除部分設
    施以利其進行組裝廣告塔，並以新台幣壹萬元為拆除補償，
    八十九年三月七日施工單位（利揚公司）交付被上訴人（即
    再審原告）台新銀行太平分行票號ＢＥ0000000，到
    期日八十九年四月五日壹萬元支票一張，並有六信代收簿紀
    錄編號七為證…。」等語，有該書狀附於原審卷宗，並經本
    院調閱原審卷宗查明屬實。再審原告既於89年間即已收受力
    揚公司支付面額10, 000元之系爭支票作為拆除補償，並於
    91年原審審理期間提出上開事由，顯見其於原審判決前已知
    悉此項事由，並知悉有上開證物存在，縱再審原告主張於94
    年4月13日始取得系爭支票及支付憑證影本，惟該再審理由
    既非發生或知悉在原審判決確定之後，再審原告自不得主張
    自94年4月13日起算再審之不變期間。
四、綜上所述，本件再審原告提起本件再審之訴，顯已逾民事訴
    訟法第500條第1項規定之30日不變期間；且再審原告復無再
    審理由發生或知悉在後之情事，則本件再審之訴不合法，應
    予駁回。
五、據上論結，本件再審之訴不合法，爰依民事訴訟法第502條
    第1項、第95條、第78條裁定如主文。
中　　華　　民　　國　　94　　年　　11　　月　　30 　日
                  民事第一庭審判長法官  張惠立
                                  法官  鍾啟煒
                  　              法官  吳蕙玟
正本係照原本作成
不得抗告
中　　華　　民　　國　　94　　年　　11　　月　　30 　日
                                書記官　黃鴻鑑
